臺灣板橋地方法院刑事判決　　　　　　　　　　　　　　九十年度重訴字第三號
　　公　訴　人　臺灣板橋地方法院檢察署檢察官
　　被　　　告　丙○○
　　選任辯護人　謝志明律師
　　　　　　　　郭士功律師
右列被告因殺人案件，經檢察官提起公訴（九十年度偵字第七六二八號），甲○判決
如左：
    主  文
丙○○殺人，處有期徒刑拾年，褫奪公權伍年。水果刀壹把沒收。
    事  實
一、丙○○於民國（下同）九十年四月十五日十八時許，偕同三男一女泰籍人士，至
    台北縣中和市○○街五十三號二樓（曼谷餐廳卡拉ＯＫ店）飲酒作樂，於跳舞時
    與另一夥包括KONKHON JEERADAT在內之泰籍勞工發生推擠爭吵並互毆，丙○○之
    後跑下樓要駕車離開，KONKHON JEERADAT及其他數名泰籍勞工旋即追下樓，丙○○乃從停放於曼谷餐廳斜前方之車內取出一把其所有之摺疊式水果刀，逃至中和
    市○○路○段四八二巷十一弄七號前巷弄內，KONKHON JEERADAT及另一名泰籍勞
    工亦分持路邊拾得之木棍自後追至該巷弄內，丙○○竟萌生殺人之犯意，在該巷
    弄轉彎處，持上述水果刀朝KONKHON JEERADAT手臂、胸部、腹部剌殺數刀，致
    KONKHON JEERADAT受有胸部長二公分、雙面刃刺傷及一公分抽出痕，深十五公分
    （方向由左往右，上往下，前往後，經過第三肋間、左肺門及右心室，有一五○
    公撮心包膜內血液及一○○○公撮左側血胸），下腹部刺創長二公分，有六公分
    抽出痕，深五公分（止于皮下腹膜，方向由左往右，上往下，前往後），及左手
    臂上外側有長十二公分割痕、左手前臂近腕有五公分及二公分內側割痕（均無傷
    及大血管或動脈）之傷害。泰勞KONKHON JEERADAT旋即不支倒地，丙○○見狀即
    跑回曼谷餐廳前，向曼谷餐廳負責人乙○○表示「我不是故意的，請幫忙一下送
    死者去醫院」，旋即開車離開，沿中和市○○路往土城市方向逃逸，行經台北縣
    土城市○○路時遇警察臨檢，就順手將水果刀往窗外丟棄，並將染有血跡之衣服
    丟棄於路旁之Ｋ６－０九四八號小貨車上。嗣於九十年四月十六日二十三時許，
    在台北縣五股鄉○○路與四維路口，自覺法網難逃向警方投案，警方循線於同月
    十七日零時許，在台北縣土城市○○路○段三五七號斜對面路旁之Ｋ６－０九四
    八號小貨車上，查獲沾有血跡之內衣乙件。而泰勞KONKHON JEERADAT經送醫急救
    終因多發性雙面刃銳器剌創造成肋膜腔及心包膜出血性休克，於同年月十六日二
    十四時許不治死亡。
二、案經臺北縣警察局中和分局報請臺灣板橋地方法院檢察署檢察官相驗後偵查起訴
    。
    理  由
一、被告丙○○於審理中否認有殺人犯行，辯稱：我沒有殺人故意，當時在曼谷餐廳
    內有與人發生爭執，後來泰勞KONKHON JEERADAT等五、六人持鐵棍追來，在混亂
    中，我只有刺KONKHON JEERADAT一刀而已，他如何有其他的傷，我不清楚等語。
    經查：
  (一)被告於審理中供稱：「當天下午六點多，我帶丁○○去曼谷餐廳喝酒，我們到餐
    廳後，有丁○○的三位泰籍朋友（其中一位叫『阿改』，其他二位姓名我不清楚
    ）打電話來說他們也要來餐廳，我就說好。約在八點多他們三人就來餐廳了，我
    們喝酒、吃飯，然後我們大家五人都到舞池跳舞，在跳舞時，有一位不同桌的泰
    勞擋住我的去路，這位泰勞之前有到我們這桌來喝酒。我當時就順手將這位泰勞
    撥開，他就不高興。然後他叫不同桌的五、六位泰勞打我，至於他們是誰，我看
    不清楚，我記得『阿改』有來勸架，後來他告訴我，他的嘴唇受傷了，可是我想
    只有我一個台灣人在場，我就想跑，我就往一樓的方向衝去，我衝到路旁時，想
    開計程車走，我就按下遙控器，車門就打開，我就坐進車內，正在找車鑰匙時，
    就有有五、六位泰勞拿著鐵棍衝向我，我就從車門拿出水果刀，然後打開車門往
    巷子裡跑，泰勞們就又追著我跑，其中泰勞KONKHON JEERADAT跑得最快，最靠近
    我，KONKHON JEERADAT追到巷子裡就用鐵棍朝我打過來，我就順手打開折疊刀，
    KONKHON JEERADAT仍然衝過來，我本意是要自我防衛，誰知KONKHON JEERADAT
    還是衝過來，結果不小心刀子就往KONKHON JEERADAT的肚子刺了一下，其他泰勞
    又追上來，我就拿著刀子亂揮，其他泰勞看到事態嚴重，就紛紛跑掉了，這時曼
    谷餐廳的老闆阿亮（即乙○○）也到現場，我就對阿亮說，我的酒錢是不是付給
    你了，他說是，我就又對他說，這個人倒了，你去報警好了，我還有事，我要先
    走，於是我就開著車子往土城方向去，結果在中山路看到有警察臨檢，我就順手
    將兇刀丟出窗外，然後又開車往回走，後來到了土城青雲路我覺得很累，就在車
    上睡著了。一直到隔天中午起來，我看到身上的衣服都是血，我就將這血衣丟在
    一台小貨車上。後來我開著計程車去找朋友，朋友對我說，我殺死人了，朋友要
    我去投案，於是我就去金山鄉的某派出所投案」、「KONKHON JEERADAT不是和我
    同桌喝酒，我沒有和KONKHON JEERADAT發生衝突，是另外被我用手撥開的那個泰
    勞和我發生衝突的」等語（甲○九十年八月二十二日訊問筆錄）。
  (二)證人丁○○證稱：「那天晚上六點多我是和被告去餐廳的二樓吃飯。在吃飯時，
    『阿改』打電話給被告問被告人在何處？被告就說人在餐廳，於是沒多久『阿改
    』、『阿給』及另外一個我不知道名字的人就來了，我們大家就一起吃飯。沒多
    久，我因為有事就到餐廳的一樓去，然後再上樓去時，發現我們這一桌多了很多
    人。約在十一點時，我就和大家說我要回家了，我就下樓去，可是大家都沒有下
    樓來，我又上樓去時，我發現『阿改』嘴唇流血，現場有點亂，我看到很多人，
    我認為有人打架，但我不知道誰打誰，於是我就帶著『阿改』到樓下來，準備去
    醫院，隨後被告就趕到樓下來看。我接著就到店外叫計程車，送『阿改』去醫院
    」、「『阿改』他流了很多血，可是是受了什麼傷，我不太清楚，好像是裂傷。
    他說他去勸架，要拉開被告，被告就一手揮過來，『阿改』就被打傷了」、「我
    帶『阿改』到十字路口去，我們在等計程車時，我看到被告上了車，好像要開車
    離開，可是有很多泰國人（約四、五個人），每個人拿著棍子追上去，於是被告
    又下車來，往巷子跑去。這時乙○○也下來了，我就要老闆往巷子跑去，希望老
    闆將他們這些人分開，後來我就送『阿改』到醫院去了」、「被告從二樓下來，
    我看到他手上沒有拿東西」（甲○九十年九月十日訊問筆錄）
  (三)證人邱娜達證稱：「那天晚上十一點多我正要關店門時，一個泰國人（就是死者
    ）進到二樓來，被告隨後也進到二樓來，然後我就看到他們倆人在打架，接著又
    有一個人（這個人我不認識）上樓來，因為我忙著要收東西，而且現場燈光暗暗
    的，所以並沒有特別注意到他們打架的情形。我只知道後來他們就下樓去了」、
    「剛開始他們都是徒手打，有兩個泰國人打被告，可是後來我有看到被告手裡握
    著可能是刀片的東西，被告的手一揮，打到後來來的那個泰國人（我不知道他是
    誰），這個泰國人的上嘴唇就受傷了。他們打完後，好像是被告先離開，其他兩
    個人隨後追上去」（甲○九十年九月十日訊問筆錄）。
  (四)證人乙○○於偵查時證稱：「死者和丙○○在樓上打架，打一會兒，後丙○○下
    樓，死者追他下去，我想去把他們拉開，但二人吵的很兇，沒辦法拉開，他們二
    人跑至轉二個角後又打起來，我沒過去，．．．，在轉角打了一會兒，死者又跑
    回轉角處，就倒下去，一直都是他們二人在打，其他人沒參與」（相驗卷第四九
    頁）；後於甲○審理時證稱：「約在十一、二點我發現有人在二樓吵架，好像是
    被告和三、四個泰國人在吵架，我有要他們不要吵，隨後，我看到被告跑下樓去
    ，二位泰國人也追上去，我也跟著下樓來，要他們（被告、泰國人）不要打架，
    可是他們都不聽。後來被告就跑到對面的巷子去，泰國人也追上去，我也隨後追
    上去，可是追到一半我就停下了，我想，如果他們有意要打架，我也沒有辦法勸
    。我看到死者又跑回來，然後就倒地了，有人叫救護車，我心想，我回去開我自
    己的車子送死者就醫比較快，於是我就回去開車子，等我又到現場時，救護車已
    經來了。當我正要回去開車時，被告也跑回來了，被告要我幫忙一下，幫忙送死
    者就醫」、「在二樓時我是看到有人上嘴唇受傷流血。但我不知道受傷的人是誰
    ，傷勢是誰造成的」、「因為二樓光線不是很亮，我看不清楚被告手裡有沒有拿
    著東西」、「我在一、二樓都有勸架。在門口時，我有拉泰國人。我並沒有看到
    被告上車。被告是說要我幫忙他處理，我認為他是要我送傷者去醫院」（甲○九
    十年九月十日訊問筆錄）、「連死者在內一、二人從路旁撿木棍去追被告，本來
    是有一些人從二樓下來，但追過去的只有一、二人」（甲○九十一年三月二十日
    審判筆錄）。
  (五)證人MENUGKOT CHAIYASIT（即『阿改』）於偵查時證稱：「我發現他們（即被告
    與其他泰籍勞工）發生衝突時，我去勸架被丙○○打，當時只有他們二人互相打
    ，我去勸架後轉過身即被丙○○打，也沒看到是何器物，當時店很暗，看不太清
    楚。事發後，我因受傷就至醫院，後面情形，我就不太清楚」（相驗卷第五十頁
    正反面）。另證人即與被告同桌吃飯之泰籍人士CHAISIRI WORAWUT於警訊中陳稱
    ：「用餐快結束時，我和另一泰籍人士先到二樓樓梯間等『阿改』時，聽到店內
    有桌椅的聲音，打開門時大約有五、六人跑出來，我隨即進入店內，看到『阿改
    』摀住嘴巴在流血，我便扶著『阿改』到一樓馬路上，這時我才看到有二名泰國
    人受傷，我攔計程車期間，有看到那二名泰國人追那位台灣人一直跑到巷子去，
    之後我就不清楚了」（相驗卷第二八頁反面、第二九頁）。
  (六)由上述被告供詞及證人證詞對照可知，被告當天在曼谷餐廳因與包括KONKHON
    JEERADAT在內之數名泰籍勞工發生爭吵互毆，被告跑下樓要駕車離開時，
    KONKHON JEERADAT及其他數名泰籍勞工旋即追下樓，丙○○乃從停放於曼谷餐廳
    斜前方之車內取出一把摺疊式水果刀，逃至中和市○○路○段四八二巷十一弄七
    號前巷弄內，KONKHON JEERADAT及另一名泰籍勞工即持路邊拾得之木棍緊追其後
    ，被告即在該巷弄轉角處持水果刀朝KONKHON JEERADAT手臂、胸部、腹部剌殺數
    刀等事實，應可認定。
  (七)殺人與傷害致死之區別，在於下手加害時是否具有預見死亡之殺意為斷，被害人
    所受傷害程度之多寡，雖不能據為認定有無殺意之唯一標準，但加害人下手之情
    形如何，究不失為判斷其犯意之重要參考資料（最高法院二十年非字第一○四號
    判例意旨參照）。本件被害人KONKHON JEERADAT手臂、胸部、腹部遭被告持刀剌
    殺，致KONKHON JEERADAT受有胸部長二公分、雙面刃刺傷及一公分抽出痕，深十
    五公分（方向由左往右，上往下，前往後，經過第三肋間、左肺門及右心室，有
    一五○公撮心包膜內血液及一○○○公撮左側血胸）；下腹部刺創長二公分，有
    六公分抽出痕，深五公分（止于皮下腹膜，方向由左往右，上往下，前往後）；
    及左手臂上外側有長十二公分割痕、左手前輩近腕有五公分及二公分內側割痕（
    均無傷及大血管或動脈）之傷害，經送醫救治後，於九十年四月十六日二十四時
    許，終因多發性雙面刃銳器剌創造成肋膜腔及心包膜出血性休克死亡等情，已經
    檢察官督同法醫師相驗、解剖屬實，制有相驗筆錄、驗斷書、相驗屍體證明書、
    法務部法醫研究所鑑定書及照片在卷足稽。被害人KONKHON JEERADAT所受刺創中
    ，除左手臂二刀外，其餘均係人體脆弱之致命部位，其中人體下腹部因無骨骼保
    護甚為脆弱，胸部內亦有心臟、肺臟等重要器官，持刀予以猛刺，均足以使人傷
    重死亡，此為一般人所共認，亦為被告客觀上所能預見，其竟持水果刀猛刺被害
    人胸部、下腹部各一刀，其中胸部一刀深度達十五公分，傷及第三肋間、左肺門
    及右心室；下腹部一刀亦達深度五公分，造成被害人胸部、下腹部肋膜腔及心包
    膜出血性休克死亡，顯見被告當時用力甚猛，其主觀上有殺人之犯意甚明，並非
    如其所辯是遭泰籍勞工追擊後所為之單純防衛行為。
  (八)此外，本件並有扣案之血衣一件足資佐證。被告所辯，不足採信，本件事證明確
    ，被告犯行，應可認定。
二、核被告所為，係犯刑法第二百七十一條第一項之殺人罪。爰審酌被告之並無前科
    紀錄、有正當職業、僅因與被害人等發生爭執，於被害人追趕中，臨時萌生殺人
    犯意，刺殺被害人，及犯罪後坦承部分犯行、自動投案，尚具悔悟等一切情狀，
    量處如主文所示之刑。另斟酌被告犯殺人罪，剝奪他人無可回復之寶貴生命，依
    此犯罪性質，有褫奪公權之必要，爰依刑法第三十七條第二項、第三項規定，併
    宣告褫奪公權伍年。至被告持以殺人之水果刀一支，係被告所有供犯本罪所用之
    物，業據被告供明在卷，雖未扣案，但無證據認其業已滅失，仍應依法諭知沒收
    。
據上論斷，應依刑事訴訟法第二百九十九條第一項前段，刑法第二百七十一條第一項
、第三十七條第二項、第三項、第三十八條第一項第二款，判決如主文。
本案經檢察官高智美到庭執行職務
中      華      民      國    九十一    年      四      月      三      日
                                  臺灣板橋地方法院刑事第三庭
                                          法  官  劉以全
右正本證明與原本無異。
如不服本判決，應於判決送達後十日內，向甲○提出上訴狀。
                                          書記官  廖舜宜
中      華      民      國    九十一    年      四      月      三      日
附錄本案論罪科刑法條全文刑法第二百七十一條殺人者，處死刑、無期徒刑或十年以
上有期徒刑。
前項之未遂犯罰之。
預備犯第一項之罪者，處二年以下有期徒刑。
